臺灣彰化地方法院民事裁定
110年度監宣字第319號
聲  請  人  蘇福來  

相  對  人  蘇士閔  
關  係  人  梁淑美  
            蘇巧雯  
            蘇弘智  
上列聲請人聲請監護宣告事件，本院裁定如下：
    主    文
宣告蘇士閔（男，民國00年0月00日生，身分證統一編號：Z0000
00000號）為受輔助宣告之人。
選定蘇福來（男，民國00年0月00日生，身分證統一編號：Z0000
00000號）為受輔助宣告之人之輔助人。
聲請程序費用由受輔助宣告之人負擔。
    理    由
一、聲請意旨略以：聲請人蘇福來為相對人蘇士閔之父，相對人
    因自幼語言與學習等發展遲緩，並於民國109年8月11日經鑑
    定為輕度身心障礙者，現認知功能仍呈現障礙，致不能為意
    思表示或受意思表示，或不能辨識其意思表示之效果，已達
    受監護宣告之程度，有戶籍謄本、親屬系統表、中華民國身
    心障礙證明影本等件為證。爰聲請准予裁定相對人為受監護
    宣告之人，並請求選定聲請人為相對人之監護人，同時指定
    相對人之母梁淑美為會同開具財產清冊之人，倘不符監護宣
    告之要件，請求改為對相對人為輔助宣告，並選任聲請人為
    相對人之輔助人等語。
二、按對於因精神障礙或其他心智缺陷，致其為意思表示或受意
    思表示，或辨識其意思表示效果之能力，顯有不足者，法院
    得因本人、配偶、四親等內之親屬、最近一年有同居事實之
    其他親屬、檢察官、主管機關或社會福利機構之聲請，為輔
    助之宣告，民法第15條之1第1項定有明文。次按受輔助宣告
    之人，應置輔助人；法院為輔助之宣告時，應依職權就配偶
    、四親等內之親屬、最近一年有同居事實之其他親屬、主管
    機關、社會福利機構或其他適當之人選定一人或數人為輔助
    人；法院為前項選定前，得命主管機關或社會福利機構進行
    訪視，提出調查報告及建議。輔助之聲請人或利害關係人亦
    得提出相關資料或證據，供法院斟酌；法院選定輔助人時，
    應依受輔助宣告之人之最佳利益，優先考量受輔助宣告之人
    之意見，審酌一切情狀，並注意下列事項：(一)受輔助宣告
    之人之身心狀態與生活及財產狀況。(二)受輔助宣告之人與
    其配偶、子女或其他共同生活之人間之情感狀況。(三)輔助
    人之職業、經歷、意見及其與受輔助宣告之人之利害關係。
    (四)法人為輔助人時，其事業之種類與內容，法人及其代表
    人與受輔助宣告之人之利害關係。民法第1113條之1第1項、
    同條第2項準用第1111條、第1111條之1分別定有明文。
三、經查，聲請人主張之事實，業據其提出中華民國身心障礙證
    明影本、親屬系統表及戶籍謄本等件為據，且經本院在鑑定
    人即彰化醫院醫師陳羿行前審驗相對人之精神狀況，相對人
    對於法官點呼有反應，且對法官詢問其身分證字號、戶籍地
    址、平時與何人同住、學歷與就讀科系、畢業後的工作狀況
    、今年幾歲、100-7、93-7、12×5、11×4、13×7、18＋18與19
    ＋21為何、先前使用金錢的狀況等問題均能正常回答，惟對
    於93-7則有計算錯誤之情形，有本院訊問筆錄在卷可按。又
    經本院囑託彰化醫院醫師陳羿行鑑定結果，認為相對人患有
    輕度智能障礙，目前意識清楚，反應與肢體活動正常，有正
    常眼神接觸，可有主動的表達、切題回答，並進行基本溝通
    ，日常生活活動，一般活動能力正常，日常清潔可自理，於
    經濟活動能力，可以進行一般經濟活動，但判斷能力有障礙
    ，另於社會性，較沉默，少主動表達，可以被動進行社交互
    動。且無記憶力障礙，人、時、地，定向感正常，於計算能
    力，100-7、93-7、13×7、19＋21均可正確算出，於理解力判
    斷力，對於一般日常生活事物理解判斷稍有障礙，基本認知
    功能尚可，但深度思考能力不佳。相對人目前有輕度智能障
    礙，對於重大金錢使用判斷能力不比一般人，需有人給予協
    助避免被欺騙，且因輕度智能障礙致認知功能受損，對於管
    理處分自己財產有給予經常性協助之必要，且回復之可能性
    低，已達為意思表示或受意思表示，或辨識其意思表示效果
    之能力顯有不足之程度，可為輔助宣告等語，有彰化醫院11
    0年12月30日彰醫精字第1100500518號函及成年監護鑑定書
    在卷可稽，堪認相對人因精神障礙或其他心智缺陷，致為意
    思表示或受意思表示，或辨識其意思表示效果之能力顯有不
    足。從而，聲請人聲請對相對人為輔助之宣告，為有理由，
    應予准許，爰宣告相對人為受輔助宣告之人。
四、本件相對人既經輔助宣告，揆諸前揭規定，自應為其選定輔
    助人。又聲請人主張其與相對人之母梁淑美、其餘手足蘇巧
    雯、蘇弘智均同意由聲請人擔任相對人之輔助人等情，有戶
    籍資料、同意書等件為證。本院審酌聲請人蘇福來為相對人
    之父，與相對人關係非常密切，由聲請人擔任相對人之輔助
    人，應符合相對人之最佳利益，爰裁定如主文第2項所示。
五、依家事事件法第177條第2項、第164條第2項，裁定如主文。
中    華    民    國   111    年     1    月    17    日
                  家事法庭    法  官  沙小雯
以上正本係照原本作成。
如對本裁定抗告，須於裁定送達後10日之不變期間內，向本院提
出抗告狀（須附繕本），並繳納抗告費新臺幣1,000元。
中    華    民    國   111    年     1    月    17    日
                              書記官  項珮欣